臺灣士林地方法院民事裁定
111年度補字第555號
原      告  臺北市政府都市發展局
法定代理人  黃一平  
訴訟代理人  鄭文楷  
被      告  曾美媚  
            柯健祥  
上列當事人間請求返還房屋等事件，本院裁定如下：
    主  文
本件訴訟標的價額核定為新臺幣柒佰壹拾肆萬玖仟玖佰捌拾玖元
。
原告應於收受本裁定正本送達之日起五日內補繳第一審裁判費新
臺幣陸萬柒仟伍佰玖拾伍元，逾期未補正，即駁回原告之訴。
    理  由
一、訴訟標的之價額，由法院核定。核定訴訟標的之價額，以起
    訴時之交易價額為準；無交易價額者，以原告就訴訟標的所
    有之利益為準。以一訴主張數項標的者，其價額合併計算之
    。以一訴附帶請求其孳息、損害賠償、違約金或費用者，不
    併算其價額。民事訴訟法第77條之1第1項、第2項、第77條
    之2第1項前段、第2項分別定有明文。所謂因租賃權涉訟，
    係指以租賃權為訴訟標的之訴訟而言，其以租賃關係已經終
    止為原因，請求返還租賃物之訴，係以租賃物返還請求權為
    訴訟標的，非以租賃權為訴訟標的，其訴訟標的之價額，應
    以租賃物之價額為準（最高法院32年抗字第765號裁判先例
    意旨參照）。再本於物上請求權請求不法占有人返還所有物
    ，並請求至返還前相當於其使用費之損害賠償，係屬附帶請
    求，不論附帶請求部分之金額或價額是否高於主訴訟標的之
    金額或價額（最高法院102年度台抗字第953號裁定意旨參照
    ）。
二、查原告本件起訴聲明第1項：「被告曾美媚應將坐落臺北市○
    ○區○○路000巷00號6樓之房屋（下稱系爭房屋）騰空返還予
    原告。」係主張於與曾美媚間租賃契約終止後，依民法第76
    7條第1項規定，請求返還系爭房屋（見湖簡調卷第11頁），
    則其訴訟標的價額，自應以系爭房屋之交易價額為準。依內
    政部不動產交易實價查詢服務網查詢資料，與原告起訴時點
    相近且與系爭房屋建物型態、屋齡、樓層相仿之周遭房地交
    易價格，係以移轉房屋之面積計，每平方公尺161,113元（
    含房屋所坐落之基地價額）。據此估算系爭房屋連同基地，
    於起訴時之交易價額約為23,522,498元（計算式：系爭房屋
    面積146平方公尺×161,113元＝23,522,498元）。衡以國稅局
    對於無法提出房、地分別實際價格時，房、地比約為3比7。
    依此估算，系爭房屋於起訴時之交易價額約為7,056,749元
    （計算式：23,522,498×0.3＝7,056,749，元以下四捨五入）
    ，則訴之聲明第1項訴訟標的價額即為7,056,749元。聲明第
    2項：「被告曾美媚、柯健祥應連帶給付原告93,240元，及
    自109年12月21日起至清償日止，按湖簡調卷第41頁附表計
    算之違約金。」前段係請求給付已到期之租金，此與聲明第
    1項係不同之訴訟標的，兩者間並無主從關係，該租金請求
    非返還房屋之附帶請求，應與返還房屋之訴訟標的合併計算
    價額；後段係請求滯納租金之違約金，而為附帶請求，不併
    算其價額。聲明第3項：「被告曾美媚、柯健祥應連帶給付
    原告5,148元及自110年12月1日起至返還系爭房屋之日止，
    按月連帶給付原告14,040元。」係請求租約終止後，被告占
    用系爭房屋之使用費，屬聲明第1項返還房屋請求之附帶請
    求，亦不併算其價額。據上，本件訴訟標的價額應核定為7,
    149,989元（計算式：7,056,749＋93,240＝7,149,989），應
    徵第一審裁判費71,785元，扣除原告前已繳納之裁判費4,19
    0元（見湖簡調卷第8頁），尚應補繳67,595元（計算式：71
    ,785－4,190＝67,595）。茲依民事訴訟法第249條第1項但書
    之規定，限原告於收受本裁定正本送達之日起5日內如數補
    繳，逾期不繳，即駁回其訴。
三、爰裁定如主文。
中　　華　　民　　國　　111 　年　　5 　　月　　18　　日
                  民事第一庭法  官  江哲瑋
如以上正本係照原本作成。
對本裁定關於核定訴訟標的價額部分抗告，應於裁定送達後10日
內向本院提出抗告狀，並繳納抗告費新臺幣1,000 元；關於命補
繳裁判費部分，不得抗告。
中　　華　　民　　國　　111 　年　　5 　　月　　18　　日
                            書記官  張祐誠